臺北高等行政法院判決
　　　　　　　　　　　　　　　　　　 96年度訴字第00386號
　　　　　　　　　　　　　　　.
原　　　告　冠儒資訊有限公司
代　表　人　甲○○
被　　　告　財政部臺灣省北區國稅局
代　表　人　凌忠嫄（局長）
訴訟代理人　乙○○
上列當事人間因營利事業所得稅事件，原告不服財政部中華民國
95年11月30日台財訴字第09500529230 號訴願決定，提起行政訴
訟。本院判決如下：
　　主  文
原告之訴駁回。
訴訟費用由原告負擔。
　　事  實
一、事實概要：原告91年度營利事業所得稅結算申報，原列報營
    業收入淨額新台幣（下同）16,745,342元，營業成本14,813
    ,162元，全年所得額30,474元。經被告初查結果，以原告未
    提示帳證供核，乃按同業利潤標準（行業代號：5453-12 ，
    電腦及其週邊設備零售業）淨利率9%核算營業淨利1,507,08
    0 元，加計非營業收入3,093 元，核定全年所得額為1,510,
    173 元，補徵稅額367,237 元。原告申請復查，未獲變更，
    提起訴願，經財政部94年12月6 日台財訴字第09400569980
    號訴願決定將原處分（復查決定）撤銷，囑由被告另為處分
    。嗣經被告依訴願決定撤銷意旨重核結果，仍維持原核定。
    原告不服，提起訴願亦經決定駁回後，遂提起本件行政訴訟
    。
二、兩造聲明：
　　(一)原告聲明：訴願決定、原處分均撤銷。
　　(二)被告聲明：駁回原告之訴。
三、兩造之爭點：被告按同業利潤標準核定原告91年度之全年所
                得額，是否有據？
　　(一)原告主張之理由：
      1.原告91年度營利事業所得稅結算申報，經被告依同業利
        潤標準淨利率9%，核定全年所得額1,510,173 元，然依
        目前國際經濟情勢，有哪一家公司利潤達9%，原告係奉
        公守法之公司，依法開立發票，被告依同業利潤標準核
        定，殊不合理。
    　2.被告要求補正的資料，原告都已經補正了，其中80% 的
        進銷都沒問題，只有小部份有問題而已，請被告重新查
        核，而且原告89年的銷貨收入27,504,353，被告核定之
        稅額為258,321 元，91年度的銷貨收入16,745,342元，
        被告核定稅額為367,237 元，顯然不合理。
　　(二)被告主張之理由：
      1.按「稽徵機關進行調查或復查時，納稅義務人應提示有
        關各種證明所得額之帳簿、文據；其未提示者，稽徵機
        關得依查得之資料或同業利潤標準，核定其所得額…納
        稅義務人已依規定辦理結算申報，但於稽徵機關進行調
        查時，通知提示有關各種證明所得額之帳簿、文據而未
        依限期提示者，稽徵機關得依查得之資料或同業利潤標
        準核定其所得額。」「本法第83條所稱之帳簿文據，其
        關係所得額之一部或關係課稅年度中某一期間之所得額
        ，而納稅義務人未能提示者，稽徵機關得就該部分依查
        得資料或同業利潤標準核定其所得額。」所得稅法第83
        條第1 項、第3 項前段及同法施行細則第81條第1 項定
        有明文。又「帳簿文據，其關係所得額之一部而未能提
        示者，依所得稅法施行細則第81條之規定辦理。但其核
        定所得額，以不超過當年度全部營業收入淨額依同業利
        潤標準核定之所得額為限。」亦為行為時營利事業所得
        稅查核準則（下稱查核準則）第6 條第1 項所規定。
      2.原告係經營電腦及其週邊設備零售業，原查以其未提示
        帳證供核，按該業同業利潤標準淨利率9%核算營業淨利
        1,507,080元，加計非營業收入總額3,093元，核定全年
        所得額1,510,173 元。原告不服，主張其實際盈餘與原
        核定不同，請重新查核云云，申經被告依訴願決定意旨
        重核結果：(一)營業收入淨額：列報16,745,342元，經核
        無不合，依列報數核定。(二)營業成本：列報14,813,162
        元，原告未能提示存貨明細帳，經就其所提示之進銷存
        表及進銷項明細表等資料查核結果，其成本仍無法勾稽
        查核，按同業利潤標準毛利率21% 核定13,228,820元。
        (三)營業費用及損失總額：列報1,901,706 元，其中郵電
        費、稅捐及水電瓦斯費合計161,091 元，未取具合法憑
        證（憑證地址非營業場所）不予認列；並剔除與帳載憑
        證不符之虛列保險費及交際費合計10,656元認列，經核
        定1,729, 959元。(四)非營業收入總額：列報0 元，經依
        課稅資料歸戶清單調增利息收入3,093 元，核定3,093
        元。
      3.綜上，本件重核復查階段，經就原告補提示之帳證資料
        查核結果，以其營業成本仍無法勾稽查對，乃按同業利
        潤標準核定營業成本13,228,820元，並以核定營業毛利
        減去營業費用後之營業淨利1,786,563 元，較全部營業
        收入淨額按同業利潤標準淨利率9%核定之營業淨利1,50
        7,080 元為高，乃依查核準則第6 條第1 項但書規定，
        維持原核定之所得額為1,510,173 元，揆諸首揭規定，
        並無不合，原告未能就被告重核復查決定所指摘部分，
        提供具體事證供審酌，空言主張，核無足採。
　　理  由
一、按「營利事業所得之計算，以其本年度收入總額減除各項成
    本費用、損失及稅捐後之純益額為所得額。」「稽徵機關進
    行調查或復查時，納稅義務人應提示有關各種證明所得額之
    帳簿、文據；其未提示者，稽徵機關得依查得之資料或同業
    利潤標準，核定其所得額。」「本法第83條所稱之帳簿文據
    ，其關係所得額之一部或關係課稅年度中某一期間之所得額
    ，而納稅義務人未能提示者，稽徵機關得就該部分依查得之
    資料或同業利潤標準，核定其所得額。」行為時所得稅法第
    24條第1 項、第83條第1 項及同法施行細則第81條分別定有
    明文。又「帳簿文據，其關係所得額之一部而未能提示者，
    依所得稅法施行細則第81條之規定辦理。但其核定所得額，
    以不超過當年度全部營業收入淨額依同業利潤標準核定之所
    得額為限。」亦為行為時查核準則第6 條第1 項所明定。
二、本件原告係經營電腦及週邊設備業，91年度營利事業所得稅
    結算申報，原列報營業收入淨額16,745,342元，營業成本14
    ,813,162元，全年所得額為30,474元。經被告依原告申報及
    補提示之帳證資料查核結果，以其營業成本無法勾稽查對，
    按該業（行業標準代號：5453-12 ）同業利潤標準核定營業
    成本13,228,820元，並以核定營業毛利減去營業費用後之營
    業淨利，因較全部營業收入淨額按同業利潤標準淨利率9%核
    定之營業淨利1,507,080 元為高，乃依查核準則第6 條第1
    項但書規定，核定原告之全年所得額為1,510,173 元（營業
    淨利1,507,080 元＋非營業收入3,093 元）之事實，為兩造
    所不爭，並有原告前開結算申報書、被告核定通知書、重核
    復查決定書及重核報告書附原處分卷可稽，堪信為真實。
三、原告起訴主張：其已依被告之要求補正相關資料，其中80%
    之進銷都沒問題，僅小部份有問題而已，惟被告重核後，仍
    依同業利潤標準淨利率核定原告之全年所得額，顯不合理，
    亦與事實不符等語。故本件之爭執，在於被告按同業利潤標
    準核定原告之全年所得額，是否合法？
四、經查：
    (一)按所得稅法第83條規定所謂未提示，兼指帳簿文據全部未
      提示，或雖提示而不完全、不健全或不相符者均有其適用
      。（改制前行政法院61年度判字第198 號判例參照）。又
      所謂帳證可勾稽，除形式上應具備法定要求之帳簿記載、
      內部（會計）憑證、外部（會計）憑證及各式分類帳與報
      表外，各項帳載、憑證及分類帳、表間應有合理關連性，
      且前後可以正向或逆向相互勾稽，始足當之。因此，稅捐
      稽徵機關進行調查或復查時，納稅義務人雖提出符合形式
      要件之帳簿、憑據等相關證明資料，但其相關證明資料間
      若無法互相查核勾稽，即無從證明納稅義務人申報之內容
      為真正，依前揭所得稅法第83條規定，納稅義務人即須受
      到推計課稅之不利益，合先敘明。
    (二)查原告係經營電腦及週邊設備業，經被告依其申報及補提
      示之帳證資料，就原告所爭執之成本、費用查核結果：
      1.營業成本：原告原列報14,813,162元，惟原告未能提示
        存貨明細帳，而經被告依其提示之進銷存表及進銷項明
        細表等資料查核，進銷存表進貨金額15,741,418元與營
        業成本明細表進貨金額15,041,418元不符（見原處分卷
        第22頁及附件- 進銷存表第31頁）；進銷存表1-2POWER
        等727 項商品銷貨金額逐筆加總合計20,730, 619 元，
        與該表末欄合計數及營業收入總額16,754,491元亦不符
        （見原處分卷第178 頁及上開進銷存表第31頁）；又經
        被告抽核AMDI.2GCPU等248 項商品（營業收入合計14,4
        60,588元，占營業收入淨額之86.35%），其進銷存表進
        貨或銷貨數量（金額）與進銷項明細表進貨或銷貨數量
        （金額）不符，且進貨數量（金額）減銷貨數量（金額
        ）不等於期末存貨數量（金額），並其中12項商品有先
        銷後進情形（見原處分卷第170-205 頁），為原告所不
        爭，並有原告提示之前開帳據及被告製作之前開重核報
        告、原告進銷存不符項目明細表、先銷後進之項次品名
        表附原處分卷可稽，堪信為為真正，故被告以原告之成
        本無法勾稽，按同業利潤標準毛利率21% 核定13,228,8
        20元，洵屬有據。
      2.營業費用及損失總額部分：原告原列報1,901,706 元，
        被告以其中郵電費、稅捐及水電瓦斯費合計161,091 元
        ，因未取具合法憑證（原告91年度登記營業地址為桃園
        縣楊梅鎮市○街17號1 樓，憑證地址非營業場所），故
        不予認列；並剔除與帳載憑證不符之虛列保險費及交際
        費合計10,656元不予認列，核定1,729,959 元等情，亦
        有原告申報之上開費用憑據及明細分類帳可證（見原處
        分卷第234-281 、154 、155 頁），於法亦無違誤。
    (三)從而，被告依原告補提示之相關帳證重行查核結果，以其
      營業成本仍無法勾稽查核，按同業利潤標準核定營業成本
      13,228,820元，並以核定營業毛利減去營業費用後之營業
      淨利為1,786,563 元，因較全部營業收入淨額按同業利潤
      標準淨利率9%核定之營業淨利1,507,080 元為高，故依查
      核準則第6 條第1 項但書規定，核定原告之全年所得額為
      1,510,173 元（營業淨利1,507,080元＋非營業收入3,093
      元），揆諸前揭說明，並無不合。
    (四)原告雖另主張其89年銷貨收入27,504,353元，被告核定應
      納稅額為258,321元，然其91年度銷貨收入僅 16,745,342
      元，被告竟核定應納稅額為 367,237元，顯不合理云云。
      惟查，原告89年度營利事業所得稅之核定情形，與本案無
      涉，且本件係因原告提示之帳證無法勾稽查核，致無法證
      明其列報之成本是否真正，故依所得稅法第83條及查核準
      則第6條第1項但書規定，被告即須受到推計課稅之不利益
      ，已如前述，原告既未能再提出具體事證以供查核，空言
      主張被告核定之所得額與事實不符，且不合理云云，核無
      足採。
五、綜上所述，原處分（重核復查決定）於法並無違誤，訴願決
    定予以維持，亦無不合，原告仍執前詞，訴請撤銷，為無理
    由，應予駁回。
據上論結，本件原告之訴為無理由，爰依行政訴訟法第98條第3
項前段，判決如主文。
中　　華　　民　　國　　96　　年　 　8　　月　 15  　 日
                        第二庭審判長法  官　徐瑞晃
                                    法  官　陳金圍
                                    法  官　蕭惠芳
上為正本係照原本作成。
如不服本判決，應於送達後20日內，向本院提出上訴狀並表明上
訴理由，如於本判決宣示後送達前提起上訴者，應於判決送達後
20日內補提上訴理由書（須按他造人數附繕本）。
中　　華　　民　　國　　96　　年　 　8　　月　 15  　 日
          　　　　　　      　　　　書記官  李淑貞
